【裁判字號】    97,消債清,20
【裁判日期】    990210
【裁判案由】    清算事件
【裁判全文】
臺灣士林地方法院民事裁定            97年度消債清字第20號
聲  請  人
即  債務人  甲○○
代  理  人  李淵聯律師
上列當事人聲請清算事件，本院裁定如下：
    主  文
聲請駁回。
聲請費用由債務人負擔。
    理  由
一、聲請意旨略以：伊有不能清償債務之情事，前曾於民國95年
    依「中華民國銀行公會會員辦理消費金融案件無擔保債務協
    商機制」請求共同協商債務清償方案，並協商成立，協商條
    件為每月還款新臺幣（下同）4 萬705 元。惟伊於95年協商
    當時之收入即不足以負擔協商金額，上開金額為伊配偶幫忙
    支付。伊配偶當時之職業為買賣中古車並投資電玩店，卻因
    投資失敗，目前已無力幫忙支付協商金額。伊於96年後期按
    期繳款已有困難，為維持協商承諾，將結婚當時親友餽贈之
    金飾全數變賣用以繳交協商金額至96年底而毀諾。故伊確係
    因不可歸責於己，致履行協商條件顯有重大困難。且伊未經
    法院裁定開始更生程序或許可和解或宣告破產，爰向本院聲
    請清算等語。
二、按債務人與金融機構協商成立者，不得聲請更生或清算，但
    因不可歸責於己之事由，致履行顯有重大困難者，不在此限
    ；本條例施行前，債務人依金融主管機關協調成立之中華民
    國銀行公會會員辦理消費金融案件無擔保債務協商機制與金
    融機構成立之協商，準用前項之規定，消費者債務清理條例
    第151 條第5 項、第6 項分別定有明文。次按聲請更生或清
    算不合程式或不備其他要件者，法院應以裁定駁回之，但其
    情形可以補正者，法院應定期間先命補正，復為同條例第8
    條所明定。又按法院裁定開始清算程序前，得依職權訊問債
    務人、債權人及其他關係人，並得定期命債務人據實報告清
    算聲請前二年內財產變動之狀況。債務人違反前項報告義務
    者，法院得駁回清算之聲請。消費者債務清理條例第82 條
    定有明文。上開條文第2 項規定之立法說明為「清算程序係
    為保護有清理債務誠意之債務人而設，債務人前項違反報告
    義務，足認其欠缺進行清算之誠意，且無聲請清算之真意，
    自無加以保護之必要，爰設第二項，明定法院得駁回清算之
    聲請。」依此，聲請清算之債務人負有誠實報告之義務，苟
    債務人未能誠實報告，院自得駁回清算之聲請，合先敘明。
三、經查，債務人於清算聲請前，已於95年6 月11日依金融主管
    機關協調成立之中華民國銀行公會會員辦理消費金融案件無
    擔保債務協商機制與最大債權金融機構即安泰商業銀行股份
    有限公司（下稱安泰銀行）成立協商等情，業據安泰銀行於
    97年7 月31日提出民事聲請狀所檢附之中華民國銀行公會會
    員辦理消費金融案件無擔保債務協商機制所簽立之協議書及
    無擔保債務還款計劃書（見本院卷第64至66頁），核閱屬實
    ，堪信為真。是本件債務人聲請清算之爭點在於債務人有無
    因不可歸責於己致履行上開協議內容顯有重大困難之事由。
    惟查，債務人僅自陳其變賣金飾之價值為約15萬元且其配偶
    林文中之工作皆無收入證明。林文中當年經營之中古車行為
    小車行，僅合作關係，類似靠行而已，並非真正入股，無法
    有買賣損益明細。又林文中前投資之電玩店無執照，且其僅
    是持份1/100 的小股東，無法提出多年前之盈虧證明，有債
    務人於98年7 月10日民事補正狀（見本院卷第137 頁）及99
    年1 月25日民事債清陳報狀（見本院卷第189 頁）在卷可稽
    。是以，債務人未舉證以實其說，尚難謂債務人已盡據實報
    告財產狀況之義務，本院亦無從認定債務人有無因不可歸責
    於己致履行上開協議內容顯有重大困難之事由。準此，本件
    債務人聲請清算，既違背消費者債務清理條例第82條第2 項
    及第151 條第6 項之規定，且上開欠缺又屬無從補正，依上
    說明，自應駁回其清算之聲請，爰裁定如主文。
四、爰裁定如主文。
中    華    民    國    99    年    2     月    10    日
                  民事第一庭  法      官  黃珮禎
上為正本係照原本作成。
如不服本裁定，應於裁定送達後10日內，以書狀向本院提出抗告
，並繳納抗告費新臺幣1千元。
中    華    民    國    99    年    2     月    10    日
                              書  記  官  周嫣蘋

司法院資訊處製作；財團法人民間司法改革基金會備份。
